臺灣彰化地方法院北斗簡易庭民事判決
109年度斗簡字第410號
原      告  景泰營造有限公司


法定代理人  陳文樟  
訴訟代理人  陳俊羽  
被      告  蕭羽琁即富翔工業社


上列當事人間請求給付工程款事件，本院於民國110年9月16日言
詞辯論終結，判決如下：
    主    文
被告應給付原告新臺幣參拾萬陸仟參佰陸拾元及自民國一一○年
十月二十日起至清償日止，按週年利率百分之五計算之利息。
原告其餘之訴駁回。
訴訟費用新臺幣肆仟陸佰參拾元，其中新臺幣參仟參佰零捌元由
被告負擔，餘由原告負擔。
本判決第一項得假執行；但被告如以新臺幣參拾萬陸仟參佰陸拾
元預供擔保，得免為假執行。
    事實與理由
一、原告主張：原告於民國107年9月間承攬被告所有坐落彰化縣
    ○○鄉○○村○○路000巷00弄00號建物新建及裝潢工程（下稱系
    爭工程），因被告追加多項工程，致原告施工期略長，原告
    曾於107年12月17日書面承諾至108年1月8日完工；被告於施
    工前已給付原告定金新臺幣（下同）20萬元，經原告計算後
    ，被告尚應給付工程款42萬6,010元，經原告多次催討，被
    告均置之不理或是以原告施工瑕疵為理由拒不給付。為此，
    原告依民法承攬契約法律關係，請求被告給付工程餘款即承
    攬報酬42萬6,010元（扣除被告給付20萬元定金部分）。並
    聲明：被告應給付原告42萬6,010元及自支付命令聲請狀送
    達翌日（即109年10月20日）起至清償日止，按週年利率5%
    計算之利息。
二、被告則以：
　⒈原告施工瑕疵部分：㈠室外扶手鐵梯位置錯誤，致被告及家人
    上二樓後，左右兩邊房門開啟時會互相碰到，造成被告及家
    人出入不便，鐵梯應向後退50至70公分才正確。㈡原告所提
    工程估價單追加工程部分，被告自承追加2個洗手台，原告
    報價各1萬元，共計2萬元，原告卻在追加工程將上開洗手台
    當作廁所1間追加工程款5萬5,000元。㈢估價單中正面打底貼
    二丁掛磁磚項目，須以二丁掛磚處理的面積僅有約7坪，原
    告卻請求15.5坪面積，有以少報多情形。㈣施工期間原告鮮
    少至工地現場，後工程延誤多日，原告應賠償被告施工遲延
    致原告損害之損害賠償。　
　⒉被告因原告工程遲延及瑕疵，抗辯原告應負擔：㈠樓梯拆除費
    ：3萬元。㈡樓梯復原費用：6萬8,000元。㈢室內裝潢修改費
    用7萬2,000元。㈣過間門移位2組費用：2萬2,000元。㈤鋁格
    柵修改費用：1萬5,000元。㈥室內修復費用：2萬1,000元。㈦
    雜項工程管理：3萬元。㈧延期完工損害賠償：6萬元。共計3
    1萬8,000元。且以上開費用作為抗辯抵銷之金額。　
　⒊原告明知工程施作有瑕疵，不思修改瑕疵，反主張與被告一
    起放樣，完全依照被告要求施工，後又使用自己製作未經被
    告同意追加之估價單（第二次估價單，下稱系爭估價單），
    虛灌追加工程及報價，藉以誆騙被告，對被告實為不公等語
    ，以為置辯。並聲明：原告之訴駁回。　
三、本院之判斷：　　
　⒈原告於110年1月19日具狀載明：「…原告願就本件聲明金額縮
    減至40萬元，其餘關於調解一事再請鈞長職權酌定」等語（
    見本院卷第69頁），嗣於110年5月18日言詞辯論程序，原告
    陳稱：被告追加（指工程）太多了，所以我才聲請被告要給
    付原告新台幣426,010元（誤繕為426,000元，見本院卷第12
    3頁）。本院認原告上開退讓金額係指如經調解願意折讓之
    金額，本件調解無望，原告復主張之金額為426,010元，非
    本件訴訟減縮請求金額，先予敘明。
　⒉　原告上開主張之事實，業據其提出兩造工商登記資料、系
    爭工程估價單等件在卷可佐。為被告所否認，並提出系爭工
    程第一次估價單、鐵製扶手樓梯應設置位置照片1張，通訊
    軟體LINE對話簡訊紀錄翻拍照片2張、原告承諾完工日保證
    書1張等件為證，並以上情抗辯。
　⒊按承攬契約因當事人互相表示意思一致成立，民法第153條第
    1項規定甚明。承攬契約於雙方對於一定之工作及報酬同意
    而成立。又「承攬人完成工作，應使其具備約定之品質及無
    減少或滅失價值或不適於通常或約定使用之瑕疵。」，「工
    作有瑕疵者，定作人得定相當期限，請求承攬人修補之。」
    ，「承攬人不於前項期限內修補者，定作人得自行修補，並
    得向承攬人請求償還修補必要之費用。」，「承攬人不於前
    條第一項所定期限內修補瑕疵，或依前條第三項之規定拒絕
    修補或其瑕疵不能修補者，定作人得解除契約或請求減少報
    酬。但瑕疵非重要，或所承攬之工作為建築物或其他土地上
    之工作物者，定作人不得解除契約。」民法第492條、第493
    條第1、2項、第494條分別定有明文。
　⒋次按承攬人具有專業知識，修繕能力較強，且較定作人接近
    生產程序，更易於判斷瑕疵可否修補，故由原承攬人先行修
    補瑕疵較能實現以最低成本獲取最大收益之經濟目的。是以
    民法第495條雖規定，因可歸責於承攬人之事由，致工作發
    生瑕疵者，定作人除依同法第493條及第494條規定請求修補
    或解除契約，或請求減少報酬外，並得請求損害賠償。惟定
    作人依此規定請求承攬人賠償損害仍應依同法第493條規定
    先行定期催告承攬人修補瑕疵，始得為之，尚不得逕行請求
    承攬人賠償損害，庶免可修繕之工作物流於無用，浪費社會
    資源；定作人依民法第495條規定請求損害賠償，以瑕疵因
    可歸責於承攬人之事由而生者為限，此係承攬人對定作人之
    瑕疵擔保責任內容之一。而瑕疵擔保責任乃法定責任，不以
    承攬人有故意或過失為必要，即承攬人應負無過失責任。又
    債務人原有給付之責任，僅於有特別情事，始得免責，乃債
    法之大原則。我民法係以不可歸責於債務人之事由為免給付
    之原因，此觀民法第230條、第225條第1項之規定自明。故
    債務人欲免為給付者，應就歸責事由之不存在即無故意或過
    失負舉證責任（最高法院分別著有98年度台上字第721號及8
    7年度台上字第1480號民事判決意旨足參）。又按當事人主
    張有利於己之事實，就其事實有舉證責任，若一方就其主張
    之事實已提出適當之證明，他造欲否認其主張者，即不得不
    提出相當之反證，以盡其證明之責，此為舉證責任分配之原
    則，更是民事訴訟法第277條基於「公平原理及誠信原則，
    適當分配舉證責任」而設其抽象規範之具體展現。亦有最高
    法院102年度台上字第297號判決意旨參照。
　⒌本院於110年4月23日會同兩造至系爭工程施工現場勘驗，原
    告施作之鐵梯由室外通至2樓，至2樓後確因鐵梯施作之位置
    有誤，因而造成進入2樓室內後，2扇隔間門同時開啟時會互
    相碰到，造成被告及其家人動線不順暢；另原告施作之2樓
    浴室僅有1間而非原告所稱2間，僅1間浴室作成乾溼分離，
    此為原告當時所不爭執，原告主張係因被告門扇做錯，故無
    法施作第2間浴室等情，有勘驗筆錄及照片在卷可按（見本
    院卷第93頁至第109頁）；又本院於110年9月16日言詞辯論
    程序時，整理本件爭點：兩造對於系爭估價單內容除第9項
    外牆正面打底二丁掛磁磚、第12項樓梯（不含扶手）、第15
    項雜項工程及管理、追加工程部分第2項抿石子工程、第5項
    追加廁所、第9項水槽有爭執外，其餘報價部分兩造均無意
    見，此有言詞辯論筆錄附卷可稽（見本院卷第153頁至第157
    頁）。而被告於110年7月30日之答辯狀內容，係請求原告應
    賠償被告樓梯拆除費用等共計31萬8,000元，與原告請求之
    系爭工程餘款為抵銷云云（見本院卷第137頁至第141頁）。
    依上開民法規定，定作人即被告於發現鐵梯瑕疵後，並未定
    相當期限要求原告修補瑕疵，而直至本院至現場履勘時（經
    過2年餘），被告仍未自行修補上開瑕疵，則被告不得再依
    上開規定，請求原告返還【未來】欲修補之費用。意即被告
    不得以未發生之費用與原告請求之工程餘款主張抵銷，自不
    待言。
　⒍本件原告施作系爭工程產生之瑕疵及系爭估價單列舉錯誤之
    處（即本件爭點），本院認原告對於系爭工程瑕疵減少報酬
    ，對於系爭工程錯誤之報價亦應判定，分述如下：
　⑴鐵製樓梯部分：原告主張鐵梯係兩造會同鐵工即證人許家福
    共同放樣，且依被告指示放樣位置方施作，位置錯誤責任不
    應由原告負擔云云。經查，原告是專業的營造公司，本件設
    置鐵梯工程，原告不但沒有經過專業測量、沒有設計圖紙，
    且隨被告之意思任意變更設置處，最後產生上開結果，應可
    歸責；被告亦非具有營造之專業技能，經與原告、鐵工共同
    放樣，共同造成鐵梯位置錯誤，已屬不當，且被告對於自己
    住家樓上隔間門位置及大小均知之甚詳，卻未考量2樓入口
    之位置及門扇是否碰撞，同有可歸責事由，本院認原告應負
    責任為70%，被告應負擔與有過失為30%，則製作鐵梯報酬為
    6萬2,000元，依上開比例，原告應減少鐵梯報酬為4萬3,400
    元（計算式：62000×70%＝43400）。
　⑵外牆正面打底二丁掛磁磚部分：原告主張外牆二丁掛磁磚鋪
    設面積約為15坪，惟被告辯稱：外牆鋪設二丁掛磁磚面積僅
    為7坪等語。查，本院於110年9月16日言詞辯論程序時，原
    告對於外牆鋪貼二丁掛磁磚面積約為7坪乙情並不爭執（見
    本院卷第153頁），惟主張：除貼二丁掛磁磚部分面積外，
    其餘外牆面積均為抿石子（泥作手法，將石頭與水泥砂漿混
    合攪拌後，抹於粗胚牆面打壓均勻）施工，而抿石子每平方
    公尺造價約與二丁掛磚相同，故其餘8坪面積亦以舖貼二丁
    掛磚計算云云。原告施工系爭工程時，從未告知被告貼二丁
    掛磚與抿石子單價相同；且坊間一般牆面抿石子每坪單價介
    於1,400元至1,500元間（見本院卷第161頁），與原告上開
    主張相差甚多，又原告所提系爭估價單追加工程第2項已有
    抿石子工程報價，本院認二丁掛磚部分僅以7坪為計算，原
    告應減少報酬為2萬1,250元（計算式：38750－〈2500×7〉＝212
    50）。　
　⑶浴室部分：本院至系爭工程現場勘驗，2樓浴室僅有一間，採
    乾溼分離設計，水槽有2個，一個在洗手間外面，為拼花磁
    磚造型；另一個位於淋浴間外，採一般流理台造型，原告以
    2組水槽報價並無誤；而原告在系爭估價單追加工程第5項追
    加廁所報價5萬5,000元乙節，本院現場勘驗結果，在原來浴
    室外面僅加裝一個水槽，並無洗手間之空間設計裝潢，廁所
    外之洗手台材料及工資業經原告以追加水槽兩組為報價，在
    浴室外設置之水槽應非興建另一間洗手間，有現場浴室及水
    槽照片附卷可憑（見本院卷第103頁）。本院認原告水槽報
    價含材料及工資本無何爭議，然追加工程第5項追加廁所部
    分並非事實，原告報價5萬5,000元應予扣除，方為公平。
　⑷雜項工程報酬部分：被告既不爭執系爭工程有追加之部分，
    則雜項工程係屬每次工程施工均會發生之費用，例如：增加
    之施工材料、管線、水電源、油漆、收尾修補等，原告主張
    系爭工程原施工部分與追加工程施工各自發生雜項工程之費
    用，亦屬施工之常態，追加工程部分雜項與原工程雜項費用
    各自獨立分離，不可混為一談。本院認被告抗辯原告重複收
    取雜項工程之報酬，實屬無據。
　⑸原告遲延工程部分：被告辯稱原告遲延系爭工程完工致被告
    受有6萬元之損害云云（見本院卷第141頁）。末查，原告於
    107年12月17日簽具神明廳與其他工程之完工日期，經被告
    收執（見本院卷第63頁），當時原告施工已然遲延，經被告
    催告後，方簽具上開保證書予被告，而被告抗辯因原告工程
    遲延受有6萬元之損害云云。本院審酌兩造未訂立承攬書面
    契約，亦未對原告倘遲延完工須負之違約責任為何？且被告
    辯稱其受有6萬元損失究從何計算而來？均未能舉證以實其
    說，是被告上開所辯，亦屬無據。　
　⒎小結：被告應給付原告系爭工程剩餘報酬應為30萬6,360元（
    計算式：000000－00000－00000－00000＝306360）。
  ⒏綜上所述，原告依承攬契約之法律關係，請求被告給付30萬6
    ,360元及自109年10月20日起至清償日止，按週年利率5%計
    算之利息，為有理由，應予准許；逾上開範圍之請求，為無
    理由，應予駁回。本件訴訟費用4,630元，依兩造勝敗比例
    ，其中3,308元由被告負擔，餘1,322元由原告負擔。　　
四、本件原告勝訴部分，係就民事訴訟法第427條訴訟適用簡易
    程序所為被告部分敗訴之判決，依同法第389條第1項第3款
    規定，應依職權宣告假執行。本院並依同法第392條第2項規
    定，依職權宣告被告如預供擔保，得免為假執行。
五、訴訟費用負擔之依據：民事訴訟法第79條。　　
中　　華　　民　　國　　110 　年　　9 　　月　　29　　日
                  北斗簡易庭  法　官  丁兆嘉
以上正本係照原本作成。
如對判決上訴，應於判決送達後20日內向本院提出上訴狀。如委
任律師提起上訴者，應一併繳納上訴審裁判費。 
中　　華　　民　　國　　110 　年　　9 　　月　　29　　日
                      　　    書記官　蔡政軒